臺灣臺南地方法院刑事判決
110年度金訴字第315號
公  訴  人  臺灣臺南地方檢察署檢察官
被      告  王維蓁


上列被告因詐欺等案件，經檢察官提起公訴（110年度偵字第216
3、11625號），本院依簡式審判程序判決如下：
    主  文
王維蓁三人以上共同犯詐欺取財罪，共陸罪，各處有期徒刑壹年
，應執行有期徒刑壹年貳月。緩刑參年。
    事實及理由
一、本件犯罪事實、證據除增列被告王維蓁於本院審理中之自白
    外，均引用起訴書之記載（如附件）。
二、本件係經被告有罪之陳述，而經本院裁定以簡式審判程序加
    以審理，依據刑事訴訟法第二百七十三條之二規定排除嚴格
    證據調查；並依同法第三百十條之二準用第四百五十四條之
    規定製作略式判決書，先予敘明。
三、核被告就起訴書附表一編號一所為，係犯組織犯罪防制條例
　　第三條第一項後段之參與犯罪組織罪、刑法第三百三十九條
    之四第一項第二款三人以上共同詐欺取財罪及洗錢防制法第
    二條第一款、第十四條第一項之一般洗錢罪；就起訴書附表
    一編號二至六所為，均係犯刑法第三百三十九條之四第一項
    第二款之三人以上共同詐欺取財罪、洗錢防制法第二條第一
    款、第十四條第一項之一般洗錢罪。又按刑法之共同正犯，
    不限於實施共同正犯，尚包含同謀共同正犯在內；又同謀共
    同正犯之成立，並不以參與構成要件行為之實行為必要（司
    法院釋字第一０九號解釋參照）；共同正犯之意思聯絡，原
    不以數人間直接發生者為限，若有間接之聯絡者，亦包括在
    內，如甲分別邀約乙、丙犯罪，雖乙、丙間彼此並無直接之
    聯絡，亦無礙於其為共同正犯之成立(最高法院七十七年度
    台上字第二一三五號判決參照)。被告與暱稱「阿閎」、「
    黃柏彥」、其他詐欺集團成員間，自始即有共同犯加重詐欺
    取財、隱匿詐欺犯罪所得洗錢之意思，在共同意思範圍內，
    經由各成員間直接或間接之聯絡，各自分擔犯罪行為構成要
    件或非構成要件之一部，均為共同正犯。另被告就起訴書附
    表一編號一所犯加重詐欺取財罪、一般洗錢罪、參與犯罪組
    織罪；起訴書附表一編號二至六所犯加重詐欺取財罪、一般
    洗錢罪，各罪行為之重要部分局部重疊，依一般社會通念，
    認應評價為一罪方符合刑罰公平原則，其以一行為同時觸犯
    前開相異罪名，為想像競合犯，分別從一重之加重詐欺取財
    罪即三人以上共同詐欺取財罪處斷。而被告所犯前開之加重
    詐欺取財罪，各次告訴人鄭淑珍、林素蘭、吳佳樺、黃楨為
    、董克超、邱漢榮不同，財產法益相異，犯意各別，應予分
    論併罰。爰審酌被告不思循正當途徑獲取所需，竟貪圖不法
    報酬，參與詐欺集團擔任取領贓款車手並再轉交贓款於該詐
    欺集團，影響社會秩序及治安，已與告訴人鄭淑珍等六人達
    成民事和解賠償渠等損害，兼衡被告無前科、年輕識淺、犯
    後認罪坦承犯行、自述學經歷及生活狀況等一切情狀，量處
    如主文所示之刑，併定應執行之刑。末查，被告未曾因故意
    犯罪受有期徒刑以上刑之宣告，有臺灣高等法院被告前案紀
    錄表一份附卷可稽，被告一時失慮致罹此罪名，惟已與告訴
    人鄭淑珍等六人達成民事調解賠償其損害，渠等並請求給予
    被告宣告緩刑等情，有本院調解筆錄三紙在卷可佐（見本院
    卷第八十三頁、第一０七頁、第一三五頁），其經此偵查審
    判科刑，已足促其警惕，而無再犯之虞，本院認上開宣告之
    刑，以暫不執行為適當，併宣告緩刑三年。末查，被告因賠
    償而交付告訴人鄭淑珍等六人受騙之款項，一如前述，其犯
    罪所得新臺幣四千元，依刑法第三十八條之二第二項規定不
    予宣告沒收，附此敘明。
四、末按被告以一行為觸犯組織犯罪防制條例第三條第一項後段
    之參與犯罪組織罪及刑法第三百三十九條之四第一項第二款
    之加重詐欺取財罪，如依想像競合犯從一重之加重詐欺取財
    罪處斷時，應否依較輕之參與犯罪組織罪所適用之組織犯罪
    防制條例第三條第三項規定，一併宣告刑前強制工作，則應
    視其行為之嚴重性、表現之危險性、對於未來行為之期待性
    ，以及所採措施與預防矯治目的所需程度，於有預防矯治其
    社會危險性之必要，且符合比例原則之範圍內，由法院依該
    條例第三條第三項規定，一併宣告刑前強制工作（最高法院
    大法庭一０八年度台上大字第二三０六號裁定參照）。本院審
    酌被告擔任本案詐欺集團車手工作，屬下層成員，非居於核
    心或重要地位，又僅一日參與提領贓款，對社會所生危害未
    至重大，且犯後坦承犯行，經此偵審程序及後續刑罰執行，
    應足使其記取教訓，避免再犯，並無再採取刑罰以外之措施
    限制其自由，以預防矯治其社會危險性之必要，故不依組織
    犯罪防制條例第三條第三項規定對其諭知強制工作。
據上論斷，應依刑事訴訟法第二百七十三條之一第一項、第二百
九十九條第一項前段、第二百八十四條之一、第三百十條之二，
洗錢防制法第十四條第一項，組織犯罪防制條例第三條第一項後
段，刑法第十一條、第二十八條、第三百三十九條之四第一項第
二款、第五十五條前段、第五十一條第五款、第七十四條第一項
第一款，刑法施行法第一條之一，判決如主文。
本案經檢察官蔡佳蒨提起公訴，檢察官謝欣如到庭執行職務。
中　　華　　民　　國　　110 　年　　11　　月　　26　　日
　　　　　　　　　刑事第五庭    法　官　鍾邦久
以上正本證明與原本無異。
如不服本判決應於收受本判後20日內向本院提出上訴書狀，並應
敘述具體理由。其未敘述上訴理由者，應於上訴期間屆滿後20日
內向本院補提理由書狀（均須按他造當事人之人數附繕本）「切
勿逕送上級法院」。
  　　　　　　　　　　　　　　　書記官　黃憶筑
中　　華　　民　　國　　110 　年　　11　　月　　26　　日
附錄本件論罪科刑法條全文：
中華民國刑法第339條之4：
犯第 339 條詐欺罪而有下列情形之一者，處 1 年以上 7 年以
下有期徒刑，得併科 1 百萬元以下罰金：
一、冒用政府機關或公務員名義犯之。
二、三人以上共同犯之。
三、以廣播電視、電子通訊、網際網路或其他媒體等傳播工具，
    對公眾散布而犯之。
前項之未遂犯罰之。
洗錢防制法第2條
本法所稱洗錢，指下列行為：
一、意圖掩飾或隱匿特定犯罪所得來源，或使他人逃避刑事追訴
    ，而移轉或變更特定犯罪所得。
二、掩飾或隱匿特定犯罪所得之本質、來源、去向、所在、所有
    權、處分權或其他權益者。
三、收受、持有或使用他人之特定犯罪所得。
　　
洗錢防制法第14條：
有第二條各款所列洗錢行為者，處 7 年以下有期徒刑，併科新
臺幣 5 百萬元以下罰金。
前項之未遂犯罰之。
前二項情形，不得科以超過其特定犯罪所定最重本刑之刑。

組織犯罪防制條例第3條：
發起、主持、操縱或指揮犯罪組織者，處 3 年以上 10 年以下
有期徒刑，得併科新臺幣 1 億元以下罰金；參與者，處 6 月以
上 5 年以下有期徒刑，得併科新臺幣 1 千萬元以下罰金。但參
與情節輕微者，得減輕或免除其刑。
具公務員或經選舉產生之公職人員之身分，犯前項之罪者，加重
其刑至二分之一。
犯第 1 項之罪者，應於刑之執行前，令入勞動場所，強制工作
，其期間為 3 年。
前項之強制工作，準用刑法第 90 條第 2 項但書、第 3 項及第
98 條第 2 項、第 3 項規定。
以言語、舉動、文字或其他方法，明示或暗示其為犯罪組織之成
員，或與犯罪組織或其成員有關聯，而要求他人為下列行為之一
者，處 3 年以下有期徒刑，得併科新臺幣 3 百萬元以下罰金：
一、出售財產、商業組織之出資或股份或放棄經營權。
二、配合辦理都市更新重建之處理程序。
三、購買商品或支付勞務報酬。
四、履行債務或接受債務協商之內容。
前項犯罪組織，不以現存者為必要。
以第 5 項之行為，使人行無義務之事或妨害其行使權利者，亦
同。
第 5 項、第 7 項之未遂犯罰之。
附件： 
臺灣臺南地方檢察署檢察官起訴書
                                    110年度偵字第2163號
                                    110年度偵字第11625號
　　被　　　告　王維蓁　女　27歲（民國00年0月00日生）
　　　　　　　　　　　　住臺南市○區○○○路0段000巷00弄00號
　　　　　　　　　　　　國民身分證統一編號：Z000000000號
上列被告因詐欺等案件，業經偵查終結，認應提起公訴，茲將犯
罪事實及證據並所犯法條分敘如下：
　　　　犯罪事實
一、王維蓁於民國109年10月5日某時，在臉書社群網站（下稱臉
    書）發現招募作業員之廣告，王維蓁依廣告與LINE通訊軟體
    暱稱「阿閎」之人聯繫後，對方要求王維蓁提供帳戶供他人
    匯入金錢，再由王維蓁提領匯入款項交付指定之不詳姓名年
    籍之人，藉此賺取提供帳戶與提領款項之報酬。隨後復由LI
    NE通訊軟體暱稱「黃柏彥」之人與王維蓁聯繫，要求其依指
    示提領他人匯入帳戶款項後，交付與「黃柏彥」指定之不詳
    姓名年籍之人。王維蓁依其智識及一般社會生活之通常經驗
    ，應可知悉同意他人將來源不明之款項匯入自己帳戶內，再
    代為提領後將款項交付與他人指定之人，將可能為他人遂行
    詐欺犯罪，並幫助他人掩飾或隱匿犯罪行為或所得財物，且
    「阿閎」、「黃柏彥」有可能為詐欺集團之犯罪組織，如提
    供帳戶予他人供收取匯款並提領匯入款項交付予指定之人，
    除係隱匿款項去向製造金流斷點而屬洗錢行為外，亦已參與
    犯罪組織實施犯罪，竟仍基於與真實姓名年籍不詳之詐欺集
    團成員3人以上共同遂行詐欺取財犯罪、洗錢及參與犯罪組
    織之不確定故意，而於109年10月6日某時許將其所申辦之中
    華郵政股份有限公司（下稱郵局）帳號00000000000000號、
    玉山商業銀行（下稱玉山銀行）帳號0000000000000號、中
    國信託商業銀行（下稱中信銀行）帳號000000000000號等帳
    戶之帳號，以LINE通訊軟體傳送予詐欺集團成員「黃柏彥」
    ，作為匯入詐欺所得款項之用。該詐欺集團成員於取得王維
    蓁提供之上開帳戶資料後，即由其所屬之詐欺集團成員以附
    表一所示之詐騙方式，詐騙附表一所示之被害人，致附表一
    所示之被害人陷於錯誤，於附表一所示之匯款時間匯款至附
    表一所示之王維蓁之帳戶。嗣後王維蓁即依詐欺集團成員「
    黃柏彥」之指示，於附表二所示時間、地點，提領附表二所
    示之款項，再依該詐欺集團成員指示，將所提領款項交付予
    另1名真實姓名年籍不詳之詐欺集團成員。王維蓁獲得新臺
    幣（下同）4,000元為其報酬。嗣經附表一所示之被害人等
    人察覺有異而報警，經警循線查悉上情。
二、案經鄭淑珍、林素蘭、吳佳樺、黃楨為、董克超、邱漢榮訴
    由臺南市政府警察局第五分局報告偵辦。
　　　　證據並所犯法條
一、證據清單暨待證事實
編號 證據名稱 待證事實 1 被告王維蓁於警詢及偵訊中之供述 被告提供其所有之郵局、玉山銀行、中信銀行等帳戶資料與「阿閎」、「黃柏彥」，並依指示提領如附表二所示款項，分批交付與「黃柏彥」指定之人之事實。 2 告訴人鄭淑珍於警詢時之指述 告訴人鄭淑珍遭詐騙，匯款如附表一編號1所示金額至附表一編號1所示帳戶之事實。  國內（跨行）匯款交易明細  3 告訴人林素蘭於警詢中之證述 告訴人林素蘭遭詐騙，匯款如附表一編號2所示金額至附表一編號2所示帳戶之事實。  華泰商業銀行存摺影本  4 告訴人吳佳樺於警詢中之證述 告訴人吳佳樺遭詐騙，匯款如附表一編號3所示金額至附表一編號3所示帳戶之事實。  自動櫃員機交易明細影本  5 告訴人黃楨為於警詢時之指述 告訴人黃楨為遭詐騙，匯款如附表一編號4所示金額至附表一編號4所示帳戶之事實。  手機轉帳交易明細擷圖  6 告訴人董克超於警詢時之指述 告訴人董克超遭詐騙，匯款如附表一編號5所示金額至附表一編號5所示帳戶之事實。  自動櫃員機交易明細影本  7 告訴人邱漢榮於警詢時之指述 告訴人邱漢榮遭詐騙，匯款如附表一編號6所示金額至附表一編號6所示帳戶之事實。  自動櫃員機交易明細影本  8 被告領款之監視錄影光碟、領款一覽表及監視器錄影擷圖 被告領取附表二所示之帳戶內款項之事實。 9 被告郵局帳號00000000000000號帳戶交易明細 附表一所示被害人因受詐欺而匯入之款項，遭被告提領得手之事實。  被告玉山銀行帳號0000000000000號帳戶交易明細   被告中信銀行帳號000000000000號帳戶交易明細  10 被告提供之LINE對話紀錄 被告依指示提領款項之經過 
二、核被告所為，就附表一編號1所為，均係犯組織犯罪防制條
    例第3條第1項後段之參與犯罪組織罪、刑法第339條之4第1
    項第2款三人以上共同詐欺取財罪及洗錢防制法第2條第1款
    、第14條第1項之一般洗錢罪嫌；被告就附表一編號2至6所
    為，均係犯刑法第339條之4第1項第2款之3人以上共同詐欺
    取財罪、洗錢防制法第2條第1款、第14條第1項之一般洗錢
    罪嫌。被告就附表一所為，與以LINE通訊軟體聯繫之詐欺集
    團成員「阿閎」、「黃柏彥」及其所屬詐欺集團成員就上開
    犯行間，均有犯意之聯絡及行為之分擔，均請論以共同正犯
    。被告就附表一編號1所為，係以一行為觸犯加重詐欺取財
    、參與組織犯罪與洗錢3罪，為想像競合犯，請依刑法第55
    條規定，從一重論以3人以上共同詐欺取財罪處斷。被告就
    附表一編號2至6所為，均係以一行為觸犯加重詐欺取財與洗
    錢2罪，為想像競合犯，請均依刑法第55條規定，從一重論
    以3人以上共同詐欺取財罪處斷。又被告就附表一編號1至6
    所示犯行，犯意各別，行為互殊，請分論併罰。至被告所取
    得之報酬4,000元，係其犯罪所得，請依刑法第38條之1第1
    項本文、第3項之規定宣告沒收，於全部或一部不能沒收或
    不宜執行沒收時，追徵其價額。
三、依刑事訴訟法第251條第1項提起公訴。
　此　致
臺灣臺南地方法院
中　　華　　民　　國　 110　　年　　7 　　月　　29　　日
　　　　　　　　　　　　　　　檢察官  蔡  佳  蒨
本件證明與原本無異
告訴人接受本件不起訴處分書後，得於十日內以書狀敘述不服之
理由，經原檢察官向臺灣高等檢察署臺南檢察分署檢察長聲請再
議。                         
中　　華　　民　　國   110    年    8     月     3    日
　　　　　　　　　　　　　　　書記官  陳  柏  軒  
附表一、被害人遭詐騙經過一覽表：
編號 告訴人/被害人 詐騙方式 匯款時間 金額  匯入之帳戶 1 鄭淑珍 （提出告訴） 詐騙集團成員於109年10月6日13時30分許，撥打電話與告訴人鄭淑珍，佯稱為其孫子，表示因更換門號，急需借款。 109年10月6日13時59分 15萬元 被告郵局帳號00000000000000號帳戶             2 林素蘭 （提出告訴） 詐騙集團成員於109年10月6日，撥打電話與告訴人林素蘭，佯稱為其姪子，表示急需借款。 109年10月6日18時15分 3萬元。 被告玉山銀行帳號0000000000000號帳戶 3 吳佳樺 （提出告訴） 詐騙集團成員於109年10月6日17時11分許，偽裝成網路賣家，向告訴人吳佳樺佯稱渠網路購買物品時，送貨人員誤拿批發單，須按指示操作取消。 109年10月6日17時59分 2萬9,987元 被告玉山銀行帳號0000000000000號帳戶    109年10月6日18時2分 7,709元     109年10月6日18時15分 7,000元     109年10月6日19時6分 4,507元  4 黃楨為 （提出告訴） 詐騙集團成員於109年10月4日7時46分許，偽裝成網路賣家客服人員，向告訴人黃楨為佯稱因業務人員疏失將其渠設為會員，導致每月扣款，須按指示操作取消。 109年10月6日18時50分 2萬6,175元 被告玉山銀行帳號0000000000000號帳戶 5 董克超 （提出告訴） 詐騙集團成員於109年9月26日17時41分許，偽裝成網路賣家客服人員，向告訴人董克超佯稱，誤將渠設定為超級會員，導致每月扣款，須按指示操作取消。 109年10月6日20時59分 2萬9,975元 被告中信銀行帳號000000000000號帳戶             6 邱漢榮 （提出告訴） 詐騙集團成員於109年10月6日19時15分許，偽裝成網路賣家銷售人員及銀行客服人員，向告訴人邱漢榮佯稱，因先前網購漏單，須依銀行人員按指示操作取消。 109年10月6日21時42分 2萬6,123元 被告中信銀行帳號000000000000號帳戶    109年10月6日22時 3萬元        
附表二、被告領款情形一覽表：
編號 提款帳戶 提領金額 提款時間 提款地點 被害人 1 被告之郵局帳號：00000000000000號 15萬1,000元 109年10月6日14時41分 臺南市○區○○路0段000號之小北郵局 鄭淑珍                                           2 被告之玉山銀行帳號：0000000000000號 3萬7,000元 109年10月6日18時13分 臺南市○區○○路0段000號1樓之家樂福臺南北安店 吳佳樺、林素蘭   2萬元 109年10月6日18時22分 臺南市○區○○○路000號之統一超商德緯店    4,000元 109年10月6日19時12分 臺南市○區○○路0段0號之統一超商新海成店    2萬元 109年10月6日18時54分  黃楨為   6,000元 109年10月6日18時56分   3 被告之中信銀行帳號：000000000000號 2萬9,000元 109年10月6日21時1分 臺南市○區○○路0段000巷0號之統一超商海裕店 董克超   5萬6,000元 109年10月6日21時47分 臺南市○區○○路0段0號之統一超商新海成店 邱漢榮   3萬元 109年10月6日22時3分